【裁判字號】    90,易,536
【裁判日期】    900503
【裁判案由】    偽造文書等
【裁判全文】
臺灣彰化地方法院刑事判決                            九十年度易字第五三六號
    公  訴  人  臺灣彰化地方法院檢察署檢察官
    被      告  甲○○
右列被告因偽造文書等案件，經檢察官提起公訴（八十九年度偵字第九一四一號），
本院判決如左：
    主      文
甲○○連續行使變造國民身分證，足以生損害於公眾及他人，處有期徒刑陸月，如易
科罰金，以佰元折算壹日。
    事      實
一、甲○○於民國八十九年十月十六日至同年月二十日間某日，在彰化縣員林鎮綜合
    市場，拾獲江俊廣於八十九年十月十六日所遺失之國民身分證（統一編號Ｚ00
    0000000號）一張後，因認足供作為自己不法使用，竟意圖為自己不法之
    所有，將上開身分證侵占入己。其乃於八十九年十月十六日至同年月二十日間某
    日，在不詳地點，以將前開拾獲之身分證上之住遷註記欄之「二一鄰」改為「二
    七鄰」及「三八八巷」改為「五八八巷」之方式變造前開身分證，足生損害於江
    俊廣及戶政機關對戶籍管理之正確性。嗣後甲○○乃基於行使變造身分證之概括
    犯意，連續於同年月二十日及二十四日先後持上開變造之江俊廣之國民身分證至
    彰化縣員林鎮之中華電信公司員林營運處（下稱中華電信員林營運處）申請行動
    電話門號三門；其復基於前述之概括犯意，於同年十一月一日下午二時許，至中
    華電信員林營運處再欲申請行動電話，然為在中華電信員林營運處工作之江俊廣
    之妻劉金花當場發現，報警處理，始查悉上情，並當場扣得上開變造之江俊廣之
    國民身分證一張。
二、案經彰化縣警察局員林分局報請台灣彰化地方法院檢察署偵查起訴。
    證  據  並  所  犯  法  條
一、訊據被告甲○○固坦承伊曾經於右揭時、地拾獲並行使江俊廣經變造之國民身分
    證，惟矢口否認變造該國民身分證，辯稱：該身分證於伊拾獲時即已遭變造，並
    非伊所變造云云。惟查，右揭事實業據被害人江俊廣指述甚詳，核與證人劉金花
    證述相符，並有行動通信新申裝查核表在卷可稽，此外復有扣案之經變造之江俊
    廣之國民身分證一張可資佐證，再參以該身分證若係他人所變造，則該身分證既
    已變造完成，則他人當無再將已變造完成之身分證棄置讓被告撿拾之可能，是以
    被告所辯顯不足採，本件事證已臻明確，被告犯行堪予認定。
二、按身分證屬關於身分之證明文書，核被告所為，係犯刑法第二百十六條、第二百
    十二條之行使變造特種文書罪及同法第三百三十七條侵占遺失物罪。被告變造特
    種文書之低度行為，為其高度之行使行為所吸，不另論罪。其先後多次行使變造
    國民身分證之犯行，時間緊接，犯罪構成要件相同，顯係基於概括之犯意為之，
    為連續犯，應論以一罪，並依法加重其刑。被告連續行使變造國民身分證與侵占
    遺失物二罪間有手段、目的之牽連關係，為牽連犯，應從一重之連續行使變造國
    民身分證罪處斷。爰審酌被告變造他人身分證件，對於被害人之權益及戶政機關
    之業務管理均生嚴重之影響，且被告又持變造之身分證申請多門行動電話門號，
    其行為已儼然成為重大經濟犯罪或詐騙犯罪集團常用之犯罪手法及其犯罪動機、
    目的、手段、所生危害、犯後態度等一切情狀，量處如主文所示之刑，併諭知易
    科罰金之折算標準，以示懲儆。扣案之變造國民身分證因非被告所有，故不併予
    宣告沒收，附此敘明。
據上論斷，應依刑事訴訟法第二百九十九條第一項前段，刑法第二百十二條、第二百
十六條、第三百三十七條、第五十五條、第五十六條、修正後第四十一條第一項前段
，罰金罰鍰提高標準條例第一條前段、第二條，判決如主文。
中      華      民      國    九十      年      五      月      三      日
                                臺灣彰化地方法院刑事第二庭
                                    法      官   石  馨  文
右正本證明與原本無異。
如不服本判決，應於判決送達後十日內向本院提出上訴狀( 須附繕本 )。
告訴人或被害人對於判決如有不服具備理由請求檢察官上訴者，其上訴期間之計算係
以檢察官收受判決正本之日期為準。
                                    法院書記官   王  振  州
中      華      民      國    九十      年      五      月      四      日
附錄法條
刑法第二百十二條
偽造、變造護照、旅券、免許證、特許證及關於品行、能力、服務或其他相類之證書
、介紹書，足以生損害於公眾或他人者，處一年以下有期徒刑，拘役或三百元以下罰
金。
刑法第二百十六條
行使第二百十條至第二百十五條之文書者，依偽造、變造文書或登載不實事項或使登
載不實事項之規定處斷。
刑法第三百三十七條
意圖為自己或第三人不法之所有，而侵占遺失物、漂流物或其他離本人所持有之物者
，處五百元以下罰金。


司法院資訊處製作；財團法人民間司法改革基金會備份。
